臺灣彰化地方法院行政訴訟判決　
110年度交字第6號
原      告  林玉嬿  
被      告  交通部公路總局臺中區監理所

代  表  人  魏武盛  
訴訟代理人  李榮勝  
            莊琬婷  
上列當事人間交通裁決事件，原告不服被告民國109年12月14日
彰監四字第64-GT0000000號、第64-GT0000000裁決，提起行政訴
訟，本院判決如下：
    主  文
原告之訴駁回。
訴訟費用新臺幣參佰元由原告負擔。
    事實及理由
一、程序事項：按交通裁決事件之裁判，得不經言詞辯論為之，
    行政訴訟法第237條之7定有明文。本件係因原告不服道路交
    通管理處罰條例第8條所為裁決而提起之撤銷訴訟，屬交通
    裁決事件，依前揭規定，爰不經最後言詞辯論，逕行裁判。
二、爭訟概要：
    原告於民國109年9月18日19時21分許，騎乘車牌號碼000-00
    00號普通重型機車（下稱系爭機車），在臺中市○○○道0段0
    號前，因「行駛公車專用道」、「違反本條例之行為，經警
    方攔查不停逃逸」之違規行為，經臺中市政府警察局第一分
    局（下稱第一分局）繼中派出所警員，於109年9月18日以臺
    中市政府警察局第GT0000000、GT0000000號舉發違反道路交
    通管理事件通知單逕行舉發，案移被告。嗣原告提出申訴，
    被告轉請舉發機關查證後，仍認原告有「機車不在規定車道
    行駛」、「違反處罰條例之行為，拒絕停車接受稽查而逃逸
    」之違規事實，於109年12月14日開立彰監四字第64-GT0000
    000號裁決書（下稱原處分一），依道路交通管理處罰條例
    第45條第1項第13款、第63條第1項第1款規定，處原告罰鍰
    新臺幣（下同）600元，並記違規點數1點；於同日開立彰監
    四字第64-GT0000000號裁決書（下稱原處分二），依道路交
    通管理處罰條例第60條第1項規定，處原告罰鍰10,000元，
    並吊扣駕駛執照6個月。原告不服，提起本件行政訴訟。
三、原告主張及聲明：
  ㈠原告於109年9月21日19時21分，騎機車經過臺中市臺灣大道1
    段時，因對臺中火車站臺灣大道1段附近的地理環境不熟，
    不慎將機車騎上公車道，因當時已是晚上，天黑了，視線不
    佳，我接到罰單時，才知道我不慎將機車騎到公車道時，有
    警察攔截我！問題是我在當下根本沒有看到有警察攔截我，
    我有很深度數的近視跟散光，聽力也不良，我是憂鬱症患者
    ，精神科醫師告誡我說服用抗憂鬱症的藥物，在騎車、開車
    、操作機器等較危險的活動時，一定要集中精神、心無旁騖
    ，所以在109年9月21日19時21分，原告在騎機車時，眼睛聚
    精會神的看著正前方，根本沒看到那個攔截我的警察。而那
    警察卻說原告不服取締，加速逃逸。針對此警察對原告的交
    通處罰，原告相當不服氣，因而向法院提出行政訴訟。
  ㈡原告並聲明：原處分撤銷，訴訟費用由被告負擔。
四、被告答辯及聲明：
  ㈠按內政部警政署70年7月13日警署交字第19418號函釋：「對
    交通違規不服稽查取締之事實認定，係指經攔停稽查而有下
    列情事之一者：1、拒絕查驗駕照、行照或其他足資稽查之
    文件者；2、拒絕停靠路邊接受稽查者；3、以消極行為不服
    稽查者；4.經以警報器、喊話器呼叫靠邊停車而不靠邊停車
    稽查取締而逃逸者」。
  ㈡查原告駕駛系爭機車於109年9月18日19時21分許，在臺中市○
    區○○○道0段0號前，遭警開立「行駛公車專用道」、「違反
    本條例之行為，經警方攔查不停逃逸。」之違規，本案既有
    舉發員警填製之第GT0000000、GT0000000號舉發通知單、採
    證照片及第一分局109年10月26日中市警一分交字第1090087
    071號函在卷可佐，違規事實應堪認定。
  ㈢次查交通勤務警察或依法令執行交通稽查任務人員，開單舉
    發違反道路交通管理處罰條例所列之違規事實，經公路主管
    機關或警察機關所為之裁決處罰，本質上為行政處分，係公
    務員基於職務上權利，依法就特定之具體事件所為，並具有
    公法上效果之單方行政行為。而根據公務員為公法上行為具
    有公信力之原則，該行政處分當可被推定為真正，且其據以
    依法處分之事實認定，亦應可推定為正確無誤。再者，一般
    執勤員警之專業訓練，對於該等職務上事項之觀察程度自遠
    較一般人更為專業，誤判之可能性極低，加以舉發員警係本
    於警察職務在該處執勤，因目睹本件違規，遂予以開單舉發
    ，倘非親自見聞原告有上開交通違規情事，實無蓄意虛構違
    規事實，設詞誣攀原告之理。
  ㈣又經審視採證照片，原告騎乘系爭機車於該違規路段，很明
    確行駛於公車專用道，該攔查員警身著警察制服及反光背心
    ，手持指揮棒示意攔查該違規車輛，惟原告辯稱當下根本沒
    看到警察攔截，但身為一位領有合格機車駕駛執照之駕駛人
    ，應知道要遵守相關道路交通標誌、標線、號誌之規定，況
    攔查員警站於道路中間攔查，又手持指揮棒目標甚是明顯，
    何以用其他理由規避違規，若原告有如其所述之相關疾病，
    確實已不適合駕駛相關交通工具行駛於道路上，是原告有拒
    絕停車接受稽查而逃逸之情至為明顯。本案係舉發機關本於
    維護交通秩序及行車安全等職責所為之交通違規舉發內容，
    自應受到合法、正確之推定，是本所（彰化監理站）對於原
    告所作之裁決處分，於法應無違誤。
  ㈤被告並聲明：駁回原告之訴，訴訟費用由原告負擔。
五、本院之判斷：
  ㈠按汽車駕駛人，爭道行駛有機車不在規定車道行駛之情形者
    ，處600元以上1,800元以下罰鍰；汽車駕駛人，駕駛汽車有
    違反本條例之行為，經交通勤務警察或依法令執行交通稽查
    任務人員制止時，不聽制止或拒絕停車接受稽查而逃逸者，
    除按各該條規定處罰外，處10,000元以上30,000元以下罰鍰
    ，並吊扣其駕駛執照6個月；汽車駕駛人有第45條情形者，
    除依原條款處罰鍰外，並記違規點數1點，道路交通管理處
    罰條例第45條第1項第13款、第60條第1項前段、第63條第1
    項第1款分別定有明文。
  ㈡如爭訟概要欄所載之事實，為兩造所不爭執，並有臺中市政
    府警察局第GT0000000號、第GT0000000號舉發違反道路交通
    管理事件通知單、申訴書含附件、第一分局109年10月26日
    中市警一分交字第1090087071號函及所附影像照片、原處分
    一、二及其送達證書、原告之駕駛人基本資料在卷可稽（本
    院卷第43至65頁、第73頁），堪以認定。
  ㈢原告於109年9月18日19時21分許，騎乘系爭機車行經臺中市○
    ○○道0段0號前，有行駛在公車專用道之違規行為，業據原告
    坦承不諱（見本院卷第123頁筆錄），並有第一分局上開109
    年10月26日函及所附影像照片、本院勘驗道路監視器錄影畫
    面之勘驗筆錄及擷取畫面列印相片在卷足憑（本院卷第51至
    60頁、第122至123頁、第137至147頁），原告於上開時、地
    ，騎乘系爭機車有不在規定車道行駛之違規行為，已堪認定
    。
  ㈣又第一分局上開109年10月26日函認：駕駛人駕駛系爭機車往
    公車專用接送區行駛，該處告示設置明確可供用路人辨識及
    遵循，適逢勤務員警面對該駕駛以指揮棒手勢示意攔停，惟
    其隨即駛離未停等語（本院卷第51頁），已指出原告於前揭
    時、地違規駛入公車專用道時，有經警方攔停卻未停車接受
    稽查之事實。原告雖主張自己因重度近視、散光，且服用抗
    憂鬱症藥物，集中精神騎車，沒有看到警察攔查云云，並提
    出彰化基督教醫療財團法人鹿港基督教醫院之診斷書為證（
    本院卷第129至131頁）。然經本院勘驗卷附檔案名稱「0000
    -00-00_19-17-52_建國路、臺灣大道口全景」之道路監視器
    錄影畫面，勘驗結果為：畫面開始為109年9月18日19時17分
    51秒，監視器位置設置在臺中市臺灣大道1段與建國路口，
    警員手持發光指揮棒站在公車專用道靠近道路分隔島執行勤
    務，有對意圖駛入公車專用道的駕駛人指示其離開。於畫面
    時間（下同）19時21分32秒，系爭機車沿著建國路往北行駛
    ，速度不快，即將駛入公車專用道，於19時21分33秒，警員
    見狀右手持指揮棒示意系爭機車禁止，於19時21分34至35秒
    ，警員再伸出左手阻擋並以指揮棒示意系爭機車停止，但系
    爭機車仍繼續直行進入公車專用道，此時只有系爭機車行駛
    進入公車專用道，旁邊並無其他車輛，於19時21分36秒，系
    爭機車離開監視器畫面，有勘驗筆錄及擷取錄影畫面列印相
    片附卷可佐（本院卷第122頁、第133至145頁），由上開勘
    驗結果及列印相片可知，警員當時身穿反光背心，手上拿著
    發光指揮棒，警員於19時21分33秒，見系爭機車違規駛入公
    車專用道後，就舉起發光指揮棒，且於19時21分34至35秒，
    系爭機車慢慢接近時，警員有持續伸出左手阻擋，對系爭機
    車已經有攔查的動作，又警員當時站立位置就在大馬路中間
    ，為系爭機車駕駛人前方視線明顯可及之處，警員左手抬起
    的高度也大約在駕駛人視線前方（見本院卷第141、143頁相
    片），動作甚為明顯，系爭機車當時車速也不快，在警員伸
    出左手對系爭機車攔查時，系爭機車與警員之間的距離逐漸
    拉近，此時系爭機車與警察之間或旁邊都沒有其他人車出現
    ，該路段道路寬闊、視距良好，系爭機車行向又是直行往前
    ，此種情況下，原告應可看到前方警員對其攔查的動作，竟
    未停車接受稽查，仍從警員身邊行駛離去，足認原告當時確
    有「違反處罰條例之行為，拒絕停車接受稽查而逃逸」之違
    規行為。再者，雖原告雙眼有高度近視（右眼矯正後視力0.
    4、左眼矯正後視力0.5）、散光及患有重度聽力障礙，且因
    憂鬱症有服用精神科藥物（見本院卷第47至48頁、第129至1
    31頁原告提出之診斷書），然參酌原告供稱：當時我很專心
    的騎車，…從事看護工作，平常上下班比較趕的話，要騎機
    車，109年9月18日當天是要去百貨公司，那時候住彰化市，
    騎機車到臺中市等語（本院卷第118頁、第123至124頁），
    原告既騎乘機車上路，本應隨時注意車前狀況，豈有因過於
    專心騎車反而沒看到警察站在前面攔查之理。且原告平常有
    必要時也會騎機車上下班，於109年9月18日當天還能從彰化
    市長途騎機車前往臺中市，顯見原告縱然有前揭視力、聽力
    問題及有服用精神科藥物，但於騎乘機車時，仍有注意道路
    上人車狀況之基本駕駛能力，對於警員於上開時、地有對其
    攔查一節，自難諉為不知。
  ㈤綜上所述，原告起訴所為主張核無足採，被告認原告有「機
    車不在規定車道行駛」、「違反處罰條例之行為，拒絕停車
    接受稽查而逃逸」之違規事實，分別依：⑴道路交通管理處
    罰條例第45條第1項第13款、第63條第1項第1款、⑵道路交通
    管理處罰條例第60條第1項之規定，及參酌違反道路交通管
    理事件統一裁罰基準表，以原處分一裁處原告罰鍰600元，
    並記違規點數1點、以原處分二裁處原告罰鍰10,000元，並
    吊扣其駕駛執照6個月，於法並無不合，原告訴請撤銷為無
    理由，應予駁回。
  ㈥本件判決基礎已臻明確，兩造其餘攻擊防禦方法及訴訟資料
    ，核與判決結果不生影響，無逐一論述之必要，併予敘明。
六、本件第一審裁判費為300元，依法應由敗訴之原告負擔，爰
    確定第一審訴訟費用額如主文第2項所示。
據上論結，本件原告之訴為無理由，依行政訴訟法第237條之7、
第237條之8第1項、第98條第1項前段，判決如主文。
中　　華　　民　　國　　110 　年　　5 　　月　　26　　日
　　　　　　　　　行政訴訟庭　法　官　  王素珍
以上正本證明與原本無異。
如不服本判決，應於判決送達後20日內，向本院提出上訴狀並表
明上訴理由（原判決所違背之法令及其具體內容或依訴訟資料可
認為原判決有違背法令之具體事實），其未載明上訴理由者，應
於提出上訴後20日內向本院補提理由書（均須按他造人數附繕本
，如未按期補提上訴理由書，則逕予駁回上訴），並應繳納上訴
裁判費新臺幣750元。
中　　華　　民　　國　　110 　年　　5 　　月　　26　　日
                              書記官    楊筱惠